【裁判字號】    99,消債清,156
【裁判日期】    991118
【裁判案由】    清算
【裁判全文】
臺灣桃園地方法院民事裁定           99年度消債清字第156號
聲  請  人
即  債務人  甲○○
上列當事人因消費者債務清理事件聲請清算，本院裁定如下：
    主  文
債務人甲○○自中華民國九十九年十一月二十二日下午五時起開
始清算程序。
命司法事務官進行本件清算程序。
聲請人其餘聲請駁回。
    理  由
一、按法院開始清算程序之裁定，應載明其年、月、日、時，並
    即時發生效力；債務人之財產不敷清償清算程序之費用時，
    法院應裁定開始清算程序，並同時終止清算程序，消費者債
    務清理條例第83條第1項、第85條第1項分別定有明文。
二、本件聲請人即債務人主張：伊目前債務總金額為新台幣（下
    同）1,196,920 元，前雖曾與最大債權銀行萬泰銀行成立協
    商，約定自民國95年7 月起每月繳納18,712元之協商金額，
    然因失業及家庭支出增加，聲請人無力負擔前揭協商款項，
    終至毀諾，實非可歸責於聲請人。綜上，由於聲請人之債務
    人已有不能清償之情事，爰依法向本院聲請清算等語。
三、經查：
  (一)聲請人以聲請狀陳報負欠金融機構無實物擔保債務為1,196,
    920 元，含萬泰銀行289,951 元、聯邦銀行198,638 元、美
    國運通銀行53,268元、中國信託商業銀行123,357 元、花旗
    銀行142,432 元、慶豐銀行171,912 元、友邦國際信用卡股
    份有限公司177,362 元、中央健保局40,000元，前述聲請人
    債務金額，業據聲請人提出債權人清冊說明，而最大債權銀
    行萬泰銀行於本院99年10月27日到庭未表示反對意見，並有
    聲請人之98年12月3 日財團法人金融聯合徵信中心當事人查
    詢個人資料（信用報告）回覆書（見本院98年度消債更字第
    407 號卷宗第13-16頁）可參。
  (二)據聲請人之財政部台灣省北區國稅局95-98 年度綜合所得稅
    各類所得資料清單暨財產歸屬資料清單，聲請人名下除揚生
    實業股份有限公司（價值10,950元）、互茂科技股份有限公
    司股份（價值64,790元）外，別無其他財產，且於95年、96
    年、97年、98年之平均月薪分別為109 元（計算式：1,270
    元÷12＝106 元，元以下四捨五入，下同）、104 元（計算
    式：1,246 元÷12＝104 元）、72元（計算式：859 元÷12
    ＝72元）、31元（計算式：369 元÷12＝31元）。又聲請人
    曾於前次更生事件99年1 月6 日訊問期日（見本院98年度消
    債更字第407 號卷宗第70頁）自陳其當時擺攤賣豬肉收入每
    月約20,000元；後則於本院99年10月27日訊問期日，說明其
    因經營虧損，自99年4 月起即未再販賣豬肉，僅以打零工或
    從事資源回收維生，收入並不固定等語（見本院卷第35頁）
    。另聲請人稱其每月支出生活必要費用13,000元（含膳食、
    水電瓦斯、婚喪喜慶、父母看病10,000元及電話費、交通工
    具維修、油費等雜項3,000 元），並每月負擔父母及配偶扶
    養費15,000元（父親王阿梅5,000 元、母親王葉日英5,000
    元、配偶李佳玲5,000 元），惟按行政院內政部公布歷年最
    低基本生活費標準9,829 元觀之，聲請人列計之每月生活必
    要費用顯已過高，應以9,829 元計之；而就聲請人每月支出
    扶養費部分，依聲請人父母97年度稅務電子閘門財產所得調
    件明細表（本院98年度消債更字第407 號卷宗第86頁）、聲
    請人於本院99年1 月6 日、99年2 月5 日訊問期日陳述（見
    本院98年度消債更字第407 號卷宗第70頁、第101-104 頁）
    ，聲請人父母目每月尚有販賣豬肉收入，並均有老人年金每
    月3,000 元，父親名下有房屋2 棟、建地3 筆，且97年尚有
    租賃所得50,000元及銀行利息所得14,407元，而母親97年則
    有銀行利息所得20,143元，聲請人之父母應無不能維持生活
    ，需由經濟狀況不佳之聲請人扶養之必要，故聲請人陳報伊
    每月各支付父母5,000 元扶養費部分，尚非合理，應予剔除
    ；至於聲請人稱其每月支付大陸籍配偶李佳玲5,000 元扶養
    費部分，核其金額尚未逾以行政院內政部公布歷年最低基本
    生活費標準9,829 元水準，應屬合理。
  (三)據上，依聲請人98年度綜合所得稅各類所得資料清單，併參
    伊於前次更生事件中（本院98年度消債更字第407 號卷宗第
    70頁）之陳述，聲請人98年並無固定工作，以打零工、派報
    、組裝電腦維生，稅籍資料所示之每月薪資所得僅有31元，
    扣除聲請人每月之日常生活支出9,829 元（當時聲請人之大
    陸籍配偶尚未來台，故未計入予配偶之5,000 元扶養費）後
    ，98年度之每月償債能力為-9,798元，無論是其於95年7 月
    間與最大債權金融機構萬泰銀行成立之第一次債務協商還款
    方案（100 期、利率3.88％、每月償還18,712元，參本院卷
    第11頁協議書），或是於97年9 月二次債務協商方案調整後
    之還款條件（140 期、利率2 ％、每月償還9,926 元，參本
    院卷第30頁財團法人金融聯合徵信中心債務協商還款金額資
    訊），均顯不足以支應。是聲請人履行上開協商條件至98年
    8 月10日，終因協商款項超過聲請人之能力範圍而毀諾，仍
    屬因不可歸責於己之情事而毀諾，按消費者債務清理條例第
    151 條第5 項但書之規定，並無礙於其按消費者債務清理條
    例為為本件清算事件之聲請。又聲請人毀諾後固曾擺攤賣豬
    肉，然自99 年4月起即因經營虧損未再販賣豬肉，現以打零
    工或從事資源回收維生，收入並不固定，加以99年4 月起尚
    須支付配偶每月5,000 元之扶養費，每月14,829元之生活必
    要費用及扶養費支出，即已無法負擔，遑論清償其餘債務，
    堪認本件債務人確有不能清償債務之情事。此外，本件又查
    無債務人有消費者債務清理條例第6 條第3 項、第8 條或第
    82條第2 項所定駁回清算聲請之事由存在，則債務人聲請清
    算，應屬有據，並依首揭規定命司法事務官進行本件清算程
    序，爰裁定如主文。
  (四)至於保全處分部分，因本件既經准予清算，則除有別除權之
    債權人外，非依清算程序，不得行使其權利（消費者債務清
    理條例第28條第2 項、第112 條第2 項前段參照），自無依
    保全處分再予限制之必要。從而，聲請人請求保全處分，核
    無必要，應予駁回。
中    華    民    國    99    年    11    月    18    日
              民事第一庭    法      官  郭俊德
正本係照原本作成。
如不服本裁定應於送達後10日內向本院提出抗告狀，並應繳納抗
告費新台幣1000元。
中    華    民    國    99    年    11    月    18    日
                             書  記  官  黃澧

司法院資訊處製作；財團法人民間司法改革基金會備份。
